【裁判字號】    98,消債抗,15
【裁判日期】    980212
【裁判案由】    聲請更生程序
【裁判全文】
臺灣高雄地方法院民事裁定            98年度消債抗字第15號
抗  告  人  甲○○
上列抗告人因消費者債務清理事件聲請更生，對於中華民國97年
12月16日本院97年度消債更字第1718號裁定提起抗告，本院裁定
如下：
    主  文
原裁定廢棄。
抗告人自民國九十八年二月十二日下午五時起開始更生程序。
命司法事務官進行本件更生程序。
    理  由
一、抗告意旨略以：伊前與如附表所示之銀行訂定消費貸款、信
    用卡等契約，積欠如附表所示無擔保債務計新台幣（下同）
    1,162,732 元，於民國95年6 月25日依金融主管機關協調成
    立之中華民國銀行公會會員辦理消費金融案件無擔保債務協
    商機制與各債權銀行達成分期還款協議，同意自95年7 月起
    、分80期、利率0%、每月繳納20,284元方式償還（下稱系爭
    協商）。而伊每月收入僅17,646元，尚不足繳納系爭協商款
    ，為維持信用僅得咬牙苦撐，然於97年1 月間，因工作業務
    量大幅縮減，該月份並無收入，致無法繳納系爭協商款項；
    又伊於97年1 月間結婚，需支出結婚必要費用，不得已於97
    年1 月毀諾，有不可歸責於己之事由致履行顯有重大困難。
    原裁定以伊未提出具體事證證明97年1 月間工作業務量大幅
    縮減致無收入，推論應有足夠履行系爭協商方案之能力，逕
    予駁回，顯有違誤，爰依法提起抗告。並聲明：廢棄原裁定
    ，並准為更生之聲請。
二、按債務人不能清償債務或有不能清償之虞者，得依本條例所
    定更生程序，清理其債務；債務人無擔保或無優先權之債務
    總額未逾1200萬元者，於法院裁定開始清算程序或宣告破產
    前，得向法院聲請更生；債務人對於金融機構因消費借貸、
    自用住宅借款、信用卡或現金卡契約而負債務，在聲請更生
    或清算前，應提出債權人清冊，以書面向最大債權金融機構
    請求協商債務清償方案並表明共同協商之意旨；債務人與金
    融機構協商成立者，不得聲請更生或清算，但因不可歸責於
    己之事由，致履行顯有重大困難者，不在此限；本條例施行
    前，債務人依金融主管機關協調成立之中華民國銀行公會會
    員辦理消費金融案件無擔保債務協商機制與金融機構成立之
    協商，準用前項之規定。消費者債務清理條例（下稱消債條
    例）第3 條、第42條第1 項、第151 條第1 項、第5 項、第
    6 項分別定有明文。
三、經查，抗告人主張尚積欠銀行有如附表所示債務、收入狀況
    說明等事實，已提出抗告人之債權人清冊、財產及收入狀況
    說明書（原審卷第5 至12頁）、所得資料清單、財產歸屬資
    料清單（原審卷第31至35頁）、財團法人金融聯合徵信中心
    當事人綜合信用報告（原審卷第17至23頁）、協議書1 份及
    還款匯款申請書1 份（原審卷第102 至105 頁、第24至30頁
    ）等為證，經核大致相符，堪信為真實。查，抗告人於95、
    96年度所得分別為172,600 元、250,910 元，有95、96年度
    綜合所得稅各類所得資料清單1 紙（原審卷第33至35頁）可
    按，換算平均每月收入為14,383元、20,909元（計算式：17
    2600元÷12個月＝14383.33元，250910元÷12個月＝20909.
    16元【元以下四捨五入】），而依內政部社會司96年度高雄
    市每人每月之最低生活標準10,708元，是抗告人扣除必要生
    活費用後，僅有餘款10,201元（計算式：00000 －00000 ＝
    10201） 可供清償債務，而無力償還每月20,284元協商分期
    款。據此，顯見協商條件於系爭協商時未考量抗告人每月收
    入及必要支出費用，而抗告人在面對95年度銀行啟動協商機
    制之情況下，為爭取債務一制性解決暨分期零或低利率之清
    償機會，故接受協商條件，然協商時既未適度考量抗告人收
    入及基本生活費用維持情況，所為之協商金額又過高，致抗
    告人事後無法繼續履約，難認抗告人具有可歸責事由，則其
    主張於系爭協商後，因客觀收入不足，致無法再依協議償還
    金額，尚堪採信。又查，抗告人於97年1 月間並無薪資所得
    ，有高雄市魚貨搬運業職業工會大鯤組證明書1 紙（本院卷
    第5 頁）可按，是抗告人於97年1 月毀諾原因，係因於協商
    成立後，發生情事變更，在清償期間薪資收入有重大變化，
    致履行不能，而有不可歸責於己之事由。
四、再查，抗告人於收入不足之情況下，仍接受協商條件，足見
    聲請人具有高度還款誠意，始而接受協商條件。況抗告人於
    系爭協商後，依原協商條件繳付18期協商應繳納之款項，應
    認已盡相當之償還誠意。執之，抗告人無法依協議繼續償還
    ，既係因協商條件未能考量抗告人收入暨生活必要支出費用
    情況，所約定之協商償還金額係屬過高，致抗告人客觀收入
    不足以長期持續依協議償還，且因於97年1 月間收入大幅減
    少之不可歸責於已之事由所致，並非因協議後故意浪費或其
    他不利償還之行為，足認抗告人與金融機構協商成立之償還
    協議，係因不可歸責於抗告人之事由，致履行顯有重大困難
    。
五、綜上所述，抗告人有如附表所示之銀行消費貸款、信用卡等
    債務，債務金額未逾1200萬元，且其未經法院裁定開始清算
    程序或宣告破產，業經本院查明，有前案紀錄表、查詢表附
    卷可稽。而按抗告人不能清償債務，且前雖與金融機構協商
    成立償還協議，嗣因不可歸責於己之事由，致履行顯有重大
    困難，亦如上述，則其聲請更生，依上規定所示，自無不合
    ，應予准許。原裁定駁回抗告人更生之聲請，於法尚有未洽
    ，抗告意旨求予廢棄，自屬有理由，爰依法廢棄原裁定，並
    依消債條例第45條第1 項、第16條第1 項規定，由本院予以
    廢棄改判如主文第2 、3 項所示。
六、依消費者債務清理條例第11條第2 項、第45條第1 項、第15
    條，民事訴訟法第495 條之1 第1 項、第450 條第1 項，裁
    定如主文。
中    華    民    國    98    年     2    月    12    日
                  民事第五庭  審判長法  官  李昭彥
                                    法  官  李育信
                                    法  官  洪榮家
以上正本證明與原本無異。
本裁定不得抗告。
本裁定於98年2月12日下午5時即時公告。
中    華    民    國    98    年     2    月    12    日
                                    書記官  胡美儀
附表：債權人清冊
┌──┬────────────┬────────┬─────────┐
│編號│債權人                  │金額（新臺幣）  │  種        類    │
├──┼────────────┼────────┼─────────┤
│一  │渣打銀行                │29,000元        │信用卡            │
├──┼────────────┼────────┼─────────┤
│二  │聯邦銀行                │11,000元        │信用卡            │
├──┼────────────┼────────┼─────────┤
│三  │日盛銀行                │224,000元       │中期放款          │
├──┼────────────┼────────┼─────────┤
│四  │華南銀行                │38,000元        │消費貸款          │
├──┼────────────┼────────┼─────────┤
│五  │匯豐銀行                │418,000元       │消費貸款          │
├──┼────────────┼────────┼─────────┤
│六  │萬泰銀行                │8,000元         │消費貸款          │
├──┼────────────┼────────┼─────────┤
│七  │台新銀行                │51,000元        │消費貸款          │
├──┼────────────┼────────┼─────────┤
│八  │大眾商業銀行            │83,000元        │消費貸款          │
├──┼────────────┼────────┼─────────┤
│九  │渣打銀行                │48,993元        │信用卡            │
├──┼────────────┼────────┼─────────┤
│十  │聯邦銀行                │36,697元        │信用卡            │
├──┼────────────┼────────┼─────────┤
│十一│匯豐銀行                │138,381元       │信用卡            │
├──┼────────────┼────────┼─────────┤
│十二│台新銀行                │17,369元        │信用卡            │
├──┼────────────┼────────┼─────────┤
│十三│大眾銀行                │44,292元        │信用卡            │
├──┴────────────┼────────┼─────────┤
│合               計           │1,162,732元     │                  │
└───────────────┴────────┴─────────┘


司法院資訊處製作；財團法人民間司法改革基金會備份。
